最高法院刑事判決　　　　　　　　　 111年度台上字第3732號
上　訴　人　曾○○
上列上訴人因家暴妨害性自主等罪案件，不服臺灣高等法院高雄
分院中華民國111年5月19日第二審判決（110 年度侵上訴字第67
號，起訴案號：臺灣高雄地方檢察署109年度偵字第384號），提
起上訴，本院判決如下：
    主  文
上訴駁回。
    理  由
一、按刑事訴訟法第377 條規定：上訴於第三審法院，非以判決
    違背法令為理由，不得為之。是提起第三審上訴，應以原判
    決違背法令為理由，係屬法定要件。如果上訴理由書狀並非
    依據卷內訴訟資料，具體指摘原判決不適用何種法則或如何
    適用不當，或所指摘原判決違法情事，顯與法律規定得為第
    三審上訴理由之違法情形不相適合時，均應認其上訴為違背
    法律上之程式，予以駁回。
二、本件原判決綜合全案證據資料，認定上訴人曾○○有其事實
    欄所載傷害Ａ女（原判決代號 AV000-A108222，人別資料詳
    卷）之身體、強制Ａ女將自己手機解鎖，並對其私行拘禁，
    以及對於Ａ女為強制性交等犯行，因而撤銷第一審關於此部
    分之科刑判決，改判論處上訴人傷害、強制性交各罪刑（其
    中傷害、私行拘禁及強制部分，係依想像競合犯規定，從一
    重論處傷害罪），已詳敘其認定犯罪事實所憑證據及認定之
    理由。
三、證據之取捨、事實之認定，均為事實審法院之職權，倘其採
    證認事並未違背證據法則，自不得任意指為違法而執為上訴
    第三審法院之適法理由。本件原判決係綜合Ａ女於警詢、偵
    查中及第一審所為不利於上訴人之指證，復參酌高雄市立聯
    合醫院病歷暨診斷證明書、財團法人私立高雄醫學大學附設
    中和紀念醫院（下稱高醫附設醫院）急診部外傷病歷、受理
    疑似性侵害事件驗傷診斷書、性侵害犯罪事件通報表、診斷
    證明書、急診處理紀錄單、社會服務室個案照會回覆單、性
    侵害案件被害人調查表，及內政部警政署刑事警察局鑑定書
    等證據資料，以及上訴人自承本件傷害犯行等供詞，而據以
    認定上訴人有其事實欄所載對Ａ女傷害、私行拘禁及強制性
    交等犯行，已詳敘其採證認事之理由。復對上訴人所辯：其
    未強制Ａ女將手機解鎖，亦無拘禁Ａ女，且其與Ａ女發生性
    交行為，並未違反Ａ女之意願云云，何以不足以採信，已斟
    酌卷內資料詳加指駁及說明。並敘明：依據高雄市立聯合醫
    院、高醫附設醫院診斷證明書及病歷內容，認Ａ女於跳樓逃
    離現場後，隨即前往醫院就診，足見其就醫過程緊接密切，
    並無任何延遲之情形，且經醫院診斷之傷勢，亦與Ａ女所指
    述遭上訴人掌摑、踹踢及持掃把毆打之情相合，參以上訴人
    供承：其於案發當日知道Ａ女與他人交往，因而毆打Ａ女等
    情，因認Ａ女指證上訴人對其掌摑、踹踢以及持掃把毆打，
    致其受傷，要其將手機解鎖，並不讓其離去等情，應屬可信
    。復將高醫附設醫院急診處理紀錄單、社會服務室個案照會
    回覆單暨急診部外傷病歷資料，與Ａ女於警詢時之指述，互
    為勾稽，認Ａ女多次指證上訴人對其強制性交之內容前後一
    致，且由上訴人案發當日凌晨強令Ａ女解鎖手機，Ａ女不從
    ，即持續掌摑、踹踢及持掃把毆打Ａ女，甚至私行拘禁Ａ女
    ，不准Ａ女離開現場等事實以觀，實難想像Ａ女於歷經上訴
    人上開諸多暴行後，仍會心甘情願於早上9 時許與上訴人發
    生性交行為，因認上訴人所辯Ａ女係自願與其發生性交行為
    云云為不可採等旨。其論斷說明俱有前揭證據資料可稽，且
    不違背證據法則及論理法則，即屬事實審法院採證認事、判
    斷證據證明力職權之適法行使，自不能任意指摘為違法。而
    原判決對於上述醫院診斷證明書、病歷，急診處理紀錄單、
    社會服務室個案照會回覆單，以及上訴人之供詞等證據內容
    ，如何得以作為Ａ女上述不利於上訴人指證之補強佐證，使
    上訴人之犯罪事實獲得確信，逐一闡述甚詳，要非僅憑Ａ女
    之單一證言，即為上訴人不利之認定。上訴意旨置原判決前
    揭明確之論斷說明於不顧，猶爭執Ａ女之證詞等相關證據之
    證明力，就其有無私行拘禁及強制性交之事實，再事爭辯，
    謂Ａ女所證述內容為不實，並無補強證據，原判決認定其有
    本件私行拘禁、強制性交犯行，已違反經驗法則云云，據以
    指摘原判決採證認事不當，依上述說明，自非適法之第三審
    上訴理由。
四、其餘上訴意旨均非依據卷內訴訟資料，具體指摘原判決不適
    用何種法則或如何適用不當，徒就原判決已明確論斷說明之
    事項，暨不影響於判決結果之枝節問題，漫事爭論，顯與法
    律規定得為第三審上訴理由之違法情形不相適合。揆之首揭
    說明，應認其關於傷害、私行拘禁及強制性交部分之上訴為
    違背法律上之程式，予以駁回。又上訴人對於上開傷害、私
    行拘禁重罪部分之上訴，既不合法律上之程式而應從程序上
    駁回，則與該等重罪具有想像競合犯關係之強制輕罪部分，
    本屬刑事訴訟法第376條第1項第1 款所列不得上訴於第三審
    法院之案件（第一、二審均為有罪之論斷），自無從適用審
    判不可分原則一併加以審理，亦應併予駁回。
據上論結，應依刑事訴訟法第395條前段，判決如主文。
中　　華　　民　　國　 111　　年　　8 　　月　　18　　日
　                刑事第三庭審判長法  官  徐　昌　錦　
                                  法  官  林　恆　吉　
                                  法  官  江　翠　萍　
                                  法  官  侯　廷　昌　
                                  法  官  林　海　祥　
本件正本證明與原本無異
                                  書記官
中　　華　　民　　國　 111　　年　　8 　　月　　23　　日